---
title: "Pruebas"
output: html_notebook
---


## load

```{r, echo=FALSE, message=FALSE}
library(tidyverse)
library(lubridate)
library(forecast)
library(ggrepel)
library(rvest)
library(plotly)
```


```{r, echo=FALSE, message=FALSE}
dja <- read_csv("data/DJA.csv",skip = 4)
gold <- read_csv("data/GOLD_1791-2018.csv",skip = 3)
interest_rate <- read_csv("data/INTERESTRATE_1857-2018.csv",skip = 1)
sap <- read_csv("data/SAP_1871-2018.csv", skip=1)
cpi <- read_csv("data/USCPI_1774-2018.csv", skip=4)
gdp <- read_csv("data/USGDP_1790-2018.csv", skip=2)
wage <- read_csv("data/USWAGE_1774-2018.csv", skip=3)
```

```{r, echo=FALSE, message=FALSE}
# Corrijo los encabezados de los csv, que no quedan bien en R. Paso los nombres de los encabezados originales a labels de las columnas (metadata)
change_header = function(tabla, nuevos_enc) {
  if (is.data.frame(tabla)) {
    for (i in names(tabla)) {
      attr(tabla[[i]], "label") = i
    }
    names(tabla) = nuevos_enc
  } else {
    stop("Se tiene que pasar un data frame o similar objeto al campo tabla")
  }
  return(tabla)
}
cpi = change_header(cpi, c("year", "cpi"))
dja = change_header(dja, c("date", "value"))
gold = change_header(gold, c("year", "value"))
interest_rate = change_header(interest_rate, c("year", "short_term_ord", "short_term_surp", "long_term"))
sap = change_header(sap, c("year", "avg_jan", "annual_yield", "accum_avg_jan"))
gdp = change_header(gdp, c("year", "nominal", "real_2012_base", "gdp_deflator", "pop", "nominal_per_cap", "real_per_cap_2012_base"))
wage = change_header(wage, c("year", "cost_unsk", "prod_work_hourly_comp"))
```


Función de autocorrelación sobre ruido blanco
```{r, echo=FALSE}
y <- ts(rnorm(161)) #le pongo la misma cantidad de observaciones que nuestra serie
autoplot(y)
ggAcf(y)
```


Autocorrelación sobre una función periodica

```{r, echo=FALSE}
seno <- ts(sin(1:161)) 
autoplot(seno)
ggAcf(seno)
```



Autocorrelación sobre la tasa de largo plazo

```{r, echo=FALSE}
ts(interest_rate$long_term, start = 1857) %>% 
  autoplot()
```
Hay que sacarle la tendencia a la serie



```{r, echo=FALSE}
ts(interest_rate$long_term, start = 1857) %>%
  diff(.) %>% 
  ggAcf(.)
```



```{r, echo=FALSE}
ma(ts(interest_rate$long_term, start = 1857),order = 3) %>% 
  autoplot()
ma(ts(interest_rate$long_term, start = 1857),order = 10) %>% 
  autoplot()
ma(ts(interest_rate$long_term, start = 1857),order = 50) %>% 
  autoplot()

```


```{r, echo=FALSE}
plot(Mod(fft(ts(interest_rate$long_term, start = 1857))))
```

Centrando la serie de la tasa de interés de largo plazo.

```{r, echo=FALSE}
ir_long     = ts(interest_rate$long_term, start = 1857)
ir_long_cnt = ir_long - ma(ir_long, 10, centre = TRUE) %>% na.omit()
autoplot(ir_long_cnt) + geom_abline(slope = 0, intercept = 0)
```

Serie de inflación

```{r, echo=FALSE}
cpi_ts = ts(cpi$cpi, start = min(cpi$year))
cpi_ts_diff = diff(cpi_ts)
```


Pruebo la cross-correlation entre la serie del oro y la inflación de los EE.UU.
```{r, echo=FALSE}
gold_ts = ts(gold$value, start = min(gold$year))
gold_ts_diff = diff(gold_ts)
cpi_ts_diff = diff(cpi_ts)

ccf(gold_ts_diff, window(cpi_ts_diff,1791,2017))
```

Tenemos la teoría de que hay que mirar las series antes y después de 1970 o aproximadamente por esa fecha, ya que es cuando los EE.UU abandonan el patrón oro
