---
title: "GDP y salario en Oro"
output: html_notebook
---

Me quedo con el __GDP__ y el __Salario__, lo normalizo para que este expresado en __oro__

```{r message=FALSE, warning=FALSE}
library(tidyverse)
library(lubridate)
library(forecast)
library(magrittr)
library(broom)
library(sweep)
library(ggthemes)

```


```{r load and basic changes}
gold <- read_csv("data/GOLD_1791-2018.csv",skip = 3)
gdp <- read_csv("data/USGDP_1790-2018.csv", skip=2)
wage <- read_csv("data/USWAGE_1774-2018.csv", skip=3)

gdp_in_gold <- left_join(gold, gdp, by = "Year") %>% 
  transmute(value = `Nominal GDP per capita (current dollars)`/`New York Market Price (U.S. dollars per fine ounce)`,
         year = parse_date_time(Year,"y")) 
wg_in_gold <- wage %>% 
  filter(Year>=1900) %>% 
  left_join(gold, gdp, by = "Year") %>% 
  transmute(value =`Production Workers Hourly Compensation (nominal dollars)`/`New York Market Price (U.S. dollars per fine ounce)`,
            year = parse_date_time(Year,"y")) %>%
  na.omit()


#lo paso a serie de tiempo
wg_in_gold$value <- ts(wg_in_gold$value,start = min(year(wg_in_gold$year)))
gdp_in_gold$value <- ts(gdp_in_gold$value,start = min(year(gdp_in_gold$year)))

```


```{r}
range(gdp_in_gold$year)
range(wg_in_gold$year)
```

Agrupo las series antes y después de 1971

```{r}

df <- wg_in_gold %>% 
  mutate(tipo = "wage") %>% 
  bind_rows(gdp_in_gold %>% 
              mutate(tipo = "gdp")) %>% 
    mutate(group=case_when(year< parse_date_time(1971,orders = 'y')~0,
                         TRUE ~ 1))
```


## Autocorrelación, todo el período

```{r}
ggAcf(diff(df %>% 
             filter(tipo=="gdp") %$% value ))+
  labs(title= "GDP. Todo el período")

ggAcf(diff(df %>% 
             filter(tipo=="wage") %$% value ))+
  labs(title= "Salario. Todo el período")
```


#### GDP
la serie en diferencias tiene una autocorrelación importante con el primer lag (tipo random walk) y una correlación negativa con 10 años atrás.


#### Salarios
Con la serie entera, además del período anterior, tiene una relación positiva con lo que sucede 6 años atrás (ídem GDP)



## Antes y después del 71


```{r}
diferencio <- function(df){diff(df$value)}

nested_df <- df %>% 
  group_by(tipo,group) %>%
  nest() %>% 
  mutate(diferencias  = map(data,diferencio))
  
nested_df
```


```{r}
nested_df %>% 
  filter(tipo == "gdp", group==0) %$%
  ggAcf(diferencias[[1]])+
  labs(title = "GDP. Antes de 1971")

nested_df %>% 
  filter(tipo == "gdp", group==1) %$%
  ggAcf(diferencias[[1]])+
  labs(title = "GDP. Después de 1971")

nested_df %>% 
  filter(tipo == "wage", group==0) %$%
  ggAcf(diferencias[[1]])+
  labs(title = "Salario. Antes de 1971")

nested_df %>% 
  filter(tipo == "wage", group==1) %$%
  ggAcf(diferencias[[1]])+
  labs(title = "Salario. Después de 1971")

```

__GDP__: Es como si con el patrón oro se pudiera ver una autocorrealción para el ciclo corto (3-5 años, _real business cycle_) pero a partir de los 70 es un Random Walk

__Salario__:
- Antes de los 70' no tiene autocorrelación significativa con ningún período (¿aleatorio puro??)
- Post 70' es un Random Walk


## Arima

```{r}

fit.arima <- function(df,order){
  Arima(df$value, order = order)
}


nested_df <- nested_df %>% 
  group_by(tipo, group) %>% 
  mutate(fitted_arima_2_1_0 = map(data,fit.arima, order=c(2,1,0)),
         fitted_arima_5_1_0 = map(data,fit.arima, order=c(5,1,0)),
         fitted_arima_10_1_0 = map(data,fit.arima, order=c(10,1,0)),
         fitted_arima_1_1_1 = map(data,fit.arima, order=c(1,1,1)))

nested_df <- nested_df %>% 
  mutate(tdy_2_1_0 = map(fitted_arima_2_1_0,sw_tidy),
         tdy_5_1_0 = map(fitted_arima_5_1_0,sw_tidy),
         tdy_10_1_0 = map(fitted_arima_10_1_0,sw_tidy),
         tdy_1_1_1 = map(fitted_arima_1_1_1,sw_tidy))
  
nested_df %>% 
unnest(tdy_2_1_0, .drop=TRUE)
nested_df %>% 
unnest(tdy_5_1_0, .drop=TRUE)
nested_df %>% 
unnest(tdy_10_1_0, .drop=TRUE)
nested_df %>% 
unnest(tdy_1_1_1, .drop=TRUE)

```

```{r}
nested_df %>% 
unnest(tdy_5_1_0, .drop=TRUE) %>% 
  ggplot(.,aes(term,estimate, fill= term))+
  geom_col()+
  facet_wrap(tipo~group)+
  theme_minimal()+
  theme(legend.position = "none")

```



```{r}
nested_df %>%
  mutate(glance = map(fitted_arima_2_1_0,sw_glance)) %>% 
  unnest(glance, .drop = TRUE)

nested_df %>%
  mutate(glance = map(fitted_arima_5_1_0,sw_glance)) %>% 
  unnest(glance, .drop = TRUE)

nested_df %>%
  mutate(glance = map(fitted_arima_10_1_0,sw_glance)) %>% 
  unnest(glance, .drop = TRUE)

nested_df %>%
  mutate(glance = map(fitted_arima_1_1_1,sw_glance)) %>% 
  unnest(glance, .drop = TRUE)

```


### chequeo unit roots

ARIMA(2,1,0)

```{r}

nested_df %>% 
  filter(tipo == "gdp", group==0) %$%
  autoplot(fitted_arima_2_1_0[[1]])+
  labs(title = "GDP. Antes de 1971")

nested_df %>% 
  filter(tipo == "gdp", group==1) %$%
  autoplot(fitted_arima_2_1_0[[1]])+
  labs(title = "GDP. Después de 1971")

nested_df %>% 
  filter(tipo == "wage", group==0) %$%
  autoplot(fitted_arima_2_1_0[[1]])+
  labs(title = "Salario. Antes de 1971")

nested_df %>% 
  filter(tipo == "wage", group==1) %$%
  autoplot(fitted_arima_2_1_0[[1]])+
  labs(title = "Salario. Después de 1971")

```



ARIMA(5,1,0)

```{r}

nested_df %>% 
  filter(tipo == "gdp", group==0) %$%
  autoplot(fitted_arima_5_1_0[[1]])+
  labs(title = "GDP. Antes de 1971")

nested_df %>% 
  filter(tipo == "gdp", group==1) %$%
  autoplot(fitted_arima_5_1_0[[1]])+
  labs(title = "GDP. Después de 1971")

nested_df %>% 
  filter(tipo == "wage", group==0) %$%
  autoplot(fitted_arima_5_1_0[[1]])+
  labs(title = "Salario. Antes de 1971")

nested_df %>% 
  filter(tipo == "wage", group==1) %$%
  autoplot(fitted_arima_5_1_0[[1]])+
  labs(title = "Salario. Después de 1971")

```


ARIMA(10,1,0)

```{r}

nested_df %>% 
  filter(tipo == "gdp", group==0) %$%
  autoplot(fitted_arima_10_1_0[[1]])+
  labs(title = "GDP. Antes de 1971")

nested_df %>% 
  filter(tipo == "gdp", group==1) %$%
  autoplot(fitted_arima_10_1_0[[1]])+
  labs(title = "GDP. Después de 1971")

nested_df %>% 
  filter(tipo == "wage", group==0) %$%
  autoplot(fitted_arima_10_1_0[[1]])+
  labs(title = "Salario. Antes de 1971")

nested_df %>% 
  filter(tipo == "wage", group==1) %$%
  autoplot(fitted_arima_10_1_0[[1]])+
  labs(title = "Salario. Después de 1971")

```


ARIMA(1,1,1)

```{r}

nested_df %>% 
  filter(tipo == "gdp", group==0) %$%
  autoplot(fitted_arima_1_1_1[[1]])+
  labs(title = "GDP. Antes de 1971")

nested_df %>% 
  filter(tipo == "gdp", group==1) %$%
  autoplot(fitted_arima_1_1_1[[1]])+
  labs(title = "GDP. Después de 1971")

nested_df %>% 
  filter(tipo == "wage", group==0) %$%
  autoplot(fitted_arima_1_1_1[[1]])+
  labs(title = "Salario. Antes de 1971")

nested_df %>% 
  filter(tipo == "wage", group==1) %$%
  autoplot(fitted_arima_1_1_1[[1]])+
  labs(title = "Salario. Después de 1971")

```


TODO adentro del circulo unitario


quiero ver cómo quedan los suavizados


```{r}

nested_df %>%
  mutate(augment = map(fitted_arima_2_1_0,sw_augment)) %>% 
  unnest(augment, .drop = TRUE)

nested_df %>%
  mutate(augment = map(fitted_arima_5_1_0,sw_augment)) %>% 
  unnest(augment, .drop = TRUE)

nested_df %>%
  mutate(augment = map(fitted_arima_10_1_0,sw_augment)) %>% 
  unnest(augment, .drop = TRUE)

nested_df %>%
  mutate(augment = map(fitted_arima_1_1_1,sw_augment)) %>% 
  unnest(augment, .drop = TRUE)

```

```{r fig.height=10,fig.width=10}
nested_df <- nested_df %>%
  mutate(augment_2_1_0 = map(fitted_arima_2_1_0,sw_augment),
         augment_5_1_0 = map(fitted_arima_5_1_0,sw_augment),
         augment_10_1_0 = map(fitted_arima_10_1_0,sw_augment),
         augment_1_1_1 = map(fitted_arima_1_1_1,sw_augment)) %>% 
  select(tipo, group, data, augment_2_1_0, augment_5_1_0,  augment_10_1_0, augment_1_1_1)

nested_df %>% gather(modelo, augment, 4:ncol(.)) %>% 
  unnest() %>% 
  ggplot(.,aes(year,.fitted, color = modelo))+
  geom_line()+
  facet_wrap(tipo~group, scales = "free")+
  theme_tufte()+
  theme(legend.position = "bottom")
```


¯\\_(ツ)_/¯


