---
title: "Wavelets"
output: html_notebook
---


```{r}
library(WaveletComp)
library(tidyverse)
library(lubridate)
```

[WaveletComp](http://www.hs-stat.com/projects/WaveletComp/WaveletComp_guided_tour.pdf)

```{r}
gold <- read_csv("data/GOLD_1791-2018.csv",skip = 3)
gdp <- read_csv("data/USGDP_1790-2018.csv", skip=2)
wage <- read_csv("data/USWAGE_1774-2018.csv", skip=3)

gdp_in_gold <- left_join(gold, gdp, by = "Year") %>% 
  transmute(value = `Nominal GDP per capita (current dollars)`/`New York Market Price (U.S. dollars per fine ounce)`,
         date = parse_date_time(Year,"y")) 
wg_in_gold <- wage %>% 
  filter(Year>=1900) %>% 
  left_join(gold, gdp, by = "Year") %>% 
  transmute(value =`Production Workers Hourly Compensation (nominal dollars)`/`New York Market Price (U.S. dollars per fine ounce)`,
            date = parse_date_time(Year,"y")) %>%
  na.omit()

```


```{r message=FALSE, warning=FALSE}
wage_wavelet <- analyze.wavelet(my.data = wg_in_gold,
                                my.series = "value",
                                date.format = "%Y-%m-%d",
                                date.tz = "UTC")

```

```{r}
wt.image(wage_wavelet,color.key = "q", show.date = TRUE,
         label.time.axis = TRUE,
         main = "Espectograma salario en oro")
```



```{r}

gdp_wavelet <- analyze.wavelet(my.data = gdp_in_gold,
                                my.series = "value",
                                date.format = "%Y-%m-%d",
                                date.tz = "UTC")

wt.image(gdp_wavelet,color.key = "q",
         show.date = TRUE,
         label.time.axis = TRUE,
         main = "Espectograma PBI en oro")
```


Hago algunas pruebas para ver como se verían señales puras:

construyo el _modelo teórico_ de una economía cíclica con que se construye a partrir de:


![periodo y amplitud](https://www.mathsisfun.com/algebra/images/period-amplitude.svg)


- Una tendencia (x0)
- Un ciclo corto (de periodo de 3 años y amplitud 10)
- Un ciclo medio (de periodo de 10 años y amplitud 20)
- Un ciclo largo (de periodo de 50 años y amplitud 30)

```{r}
nn = 1000
#cambio_nivel
cte= c(rep(50,nn/2),rep(100,nn/2))
x0 = ts(c(1:nn)/2)
x3 = ts(10*sin((2*pi/3)*c(1:nn)))
x10 = ts(20*sin((2*pi/10)*c(1:nn)))
x50 = ts(30*sin((2*pi/50)*c(1:nn)))
x = cte+ x0+  x3 + x10 + x50

df <- data_frame(period=1:nn,cte=cte,x0=x0, x3=x3,x10=x10, x50=x50, x=x)

df %>%
  filter(period<100) %>% 
  gather(componente,valor,2:7,factor_key=T) %>% 
  ggplot(.,aes(period,valor))+
  geom_line()+
  facet_wrap(~componente, scales="free")


```


Ahora grafico los wavelets de cada componente y la composición.

```{r message=FALSE, warning=FALSE}

analyze.wavelet(my.data = df,
                my.series = "cte") %>%
wt.image(.,color.key = "q", main = "cte")

analyze.wavelet(my.data = df,
                my.series = "x0",verbose = F) %>% 
wt.image(.,color.key = "q", main = "x0")

analyze.wavelet(my.data = df,
                my.series = "x3",verbose = F) %>% 
wt.image(.,color.key = "q", main = "x3")

analyze.wavelet(my.data = df,
                my.series = "x10",verbose = F) %>% 
wt.image(.,color.key = "q", main = "x10")

analyze.wavelet(my.data = df,
                my.series = "x50",verbose = F) %>% 
wt.image(.,color.key = "q", main = "x50")

analyze.wavelet(my.data = df,
                my.series = "x",verbose = F) %>% 
wt.image(.,color.key = "q", main = "x")


```



- La tendencia muestra ruido, porque no es un ciclo. Deberíamos eliminar la tendencia en nuestra serie original
- Cada uno de los 3 componentes cíclicos se representa a la altura  de su period ()
- La amplitud del ciclo se representa con la intensidad (representado en la escala cromática)


La resolución del espectograma depende de la cantidad de observaciones

```{r message=FALSE, warning=FALSE}
nn = 25
cte= rep(100,nn)
x0 = ts(c(1:nn)/2)
x3 = ts(10*sin((2*pi/3)*c(1:nn)))
x10 = ts(20*sin((2*pi/10)*c(1:nn)))
x50 = ts(30*sin((2*pi/50)*c(1:nn)))
x = cte+ x0+  x3 + x10 + x50

df <- data_frame(period=1:nn,cte=cte,x0=x0, x3=x3,x10=x10, x50=x50, x=x)


analyze.wavelet(my.data = df,
                my.series = "x0",verbose = F) %>% 
wt.image(.,color.key = "q", main = "x0")

analyze.wavelet(my.data = df,
                my.series = "x3",verbose = F) %>% 
wt.image(.,color.key = "q", main = "x3")

analyze.wavelet(my.data = df,
                my.series = "x10",verbose = F) %>% 
wt.image(.,color.key = "q", main = "x10")

analyze.wavelet(my.data = df,
                my.series = "x50",verbose = F) %>% 
wt.image(.,color.key = "q", main = "x50")

analyze.wavelet(my.data = df,
                my.series = "x",verbose = F) %>% 
wt.image(.,color.key = "q", main = "x")

```



- En x10 se ve que cuando el ciclo es demasiado grande respecto a la cantidad de observaciones, se satura en la parte superior de _period_



### Series desestacionalizadas


```{r}
 gdp <- gdp %>% 
  mutate(date = parse_date_time(Year,"y"),
         real_pc_gdp = `Real GDP per capita (year 2012 dollars)`)


df_gdp <- data.frame(date=gdp$date[-1],gdp_diff=diff(gdp$real_pc_gdp)) %>% 
  mutate(scaled_diff = scale(gdp_diff))

ggplot(df_gdp, aes(date,scaled_diff))+
  geom_line()
```


```{r}

analyze.wavelet(my.data = df_gdp,
                my.series = "scaled_diff",verbose = F) %>% 
wt.image(.,color.key = "q",
         verbose = FALSE,
         show.date = TRUE,
         label.time.axis = TRUE,
         main = "diferencias escaladas PBI real per cápita")

```


Se ve que:
- la variabilidad amplitud (la variabilidad) aumenta mucho a partir de os 50'
- Respecto al espectograma del PBI en oro, esta es una representación menos parsimoniosa. 
- Siguiendo las isocuantas, pareciera que, a partir del 1900, hay 2 o 3 niveles donde la intensidad del ciclo es mayor (+-3 años, +-8 años y +- 90 años).
- Habría que buscar la forma de eliminar la heterocedasticidad de la serie



